【裁判字號】    99,易,1614
【裁判日期】    990908
【裁判案由】    詐欺
【裁判全文】
臺灣高雄地方法院刑事判決              99年度易字第1614號
公  訴  人  臺灣高雄地方法院檢察署檢察官
被      告  甲○○
上列被告因詐欺案件，經檢察官提起公訴（99年度偵字第14919
號），本院判決如下：
    主  文
甲○○幫助犯詐欺取財罪，處有期徒刑參月，如易科罰金，以新
臺幣壹仟元折算壹日。
    事  實
一、甲○○可預見將自己所有之金融機構存款帳戶之存摺、提款
    卡及密碼等物提供予他人使用，可能幫助他人遂行詐欺取財
    之犯罪目的，竟仍基於幫助他人犯詐欺取財罪之不確定故意
    ，於民國98年11月中旬某日下午，在高雄市○○路與九如路
    口，將其所申請開立中國信託商業銀行股份有限公司高雄分
    行帳號000000000000號帳戶（下稱中國信託銀行帳戶）之存
    簿、提款卡及密碼交付與姓名年籍不詳之成年男子。嗣該姓
    名年籍不詳之成年男子及所屬詐騙集團之成員，共同基於意
    圖為自己不法所有之犯意聯絡，推由其中1 名姓名年籍不詳
    之成員佯裝係「趨勢科技防毒軟體」公司人員，於98年12
    月10日18時許，撥打電話予乙○○，詐稱乙○○先前向網路
    購物時付款方式勾選錯誤為分期付款，需以現金存款方式存
    入現金，始可取消分期付款，使乙○○陷於錯誤，於同日20
    時17分許前往中國信託銀行，依指示存入新臺幣（下同）2
    萬9000元、3 萬元、2 萬8000元、1 萬1000元、1000元及
    1000元之款項，合計10萬元，至甲○○之上開中國信託銀行
    帳戶內，事後乙○○察覺有異而報警處理，始為警循線查獲
    。
二、案經訴請臺北縣政府警察局海山分局報告臺灣高雄地方法院
    檢察署檢察官偵查起訴。
    理  由
一、按被告以外之人於審判外之陳述，雖不符同法第159 條之1
    至159 條之4 之規定，而經當事人於審判程序同意作為證據
    ，法院審酌該言詞陳述或書面陳述作成時之情況，認為適當
    者，亦得為證據。當事人、代理人或辯護人於法院調查證據
    時，知有第159 條第1 項不得為證據之情形，而未於言詞辯
    論終結前聲明異議者，視為有前項之同意，刑事訴訟法第15
    9 條之5 第2 項定有明文。查本判決以下所引傳聞證據，均
    經當事人於法院調查證據時，知有第159 條第1 項不得為證
    據之情形，而未於言詞辯論終結前聲明異議，本院審酌上開
    證據作成時並無不合法定程序之情形，認為適當，依上開說
    明，應均有證據能力。
二、訊據被告甲○○雖不否認有於上開時地，將其所有之中國信
    託銀行帳戶之存摺、提款卡及密碼，一併交予真實姓名年籍
    均不詳之成年男子等情，惟矢口否認有何幫助詐欺取財犯行
    ，辯稱：我看到報紙上應徵司機之廣告，按報紙上電話應徵
    司機之廣告，便撥打電話與對方聯繫，對方是一年籍姓名不
    詳之成年男子要我準備自己帳戶之存摺、提款卡及密碼以測
    試帳戶可否匯入薪資，我才會於上開時、地，將系爭帳戶之
    存摺、提款卡、密碼交給對方，我係因求職而交付上開帳戶
    之存摺、提款卡及密碼，並無幫助詐欺取財之意云云，然查
    ：
(一)、被告於上開時、地，將其開設之中國信託銀行帳戶之存摺、
    提款卡連同密碼，交予某真實姓名、年籍均不詳之人使用，
    及嗣該帳戶遭詐欺集團成員於上開時間，以前開方式向被害
    人乙○○詐騙合計10萬元各情，為被告所不爭執，並據證人
    即被害人乙○○於警詢中指證明確（警卷第1-2 頁），並有
    中國信託客戶交易明細表6 紙（警卷第3-4 頁）、中國信託
    商業銀行股份有限公司99年1 月6 日中信銀字第0992227120
    1285號函所附帳號00000-0000000 帳戶存款系統歷史交易查
    詢報表、整合性通訊資料維護資料（警卷第12-19 頁）附卷
    可證，均堪認定。
(二)、被告雖辯稱其係因求職始交付前開帳戶云云，然未提出任何
    可資佐證之證據，其辯詞真實性本有可疑。又縱令被告此部
    分所辯屬實，然取得金融機構特定帳戶之存簿、提款卡及密
    碼後，即得經由該帳戶提、匯款項，是以將自己所申辦帳戶
    之存簿、提款卡及密碼交付予欠缺信賴關係之他人，即等同
    將該帳戶之使用，置外於自己之支配範疇，而容任該人可得
    恣意為之，且無從僅因收取帳戶者之片面承諾，或該人曾空
    言陳明收取帳戶之用途，即確保自己所交付之帳戶，必不致
    遭作為不法使用，原為曾使用金融機構帳戶之人所週知；又
    邇來各式各樣之詐欺取財犯罪類型層出不窮，該等犯罪多係
    利用他人之帳戶以躲避警方追查，並迭經媒體廣為披載、報
    導，被告為智識能力正常之成年人，實難諉為不知，況薪資
    轉帳本須提供帳戶之帳號、戶名已足，然依被告所稱之求職
    經過，薪資轉帳竟須受雇人提出帳戶之存摺、提款卡及密碼
    ，均有違一般求職應徵之常情，被告竟無視上開與一般正常
    應徵工作有異之求職過程，隨意交付帳戶予不詳真實姓名之
    欠缺信賴關係之他人，容任該人得恣意使用，於交付帳戶之
    際，業對於該等帳戶嗣將遭犯罪集團成員用於詐欺取財犯罪
    使用乙情應有所預見，而無違其本意，被告關於自己並無幫
    助他人犯罪意思之辯解，係屬卸責之詞，無足憑信。
(三)、綜上，本案事證明確，被告犯行堪以認定，應依法論科。
三、查該取得、持用前開帳戶之詐欺集團成員，共同基於意圖為
    自己不法所有之犯意聯絡，向被害人乙○○施用詐術並詐得
    款項，所為係犯刑法第339 條第1 項之詐欺取財罪；惟被告
    單純提供帳戶予他人使用之行為，並不能逕與向施以欺罔之
    詐術行為等視，且亦無證據證明被告曾參與詐欺取財犯行之
    構成要件行為，是以被告應僅係對於他人遂行之詐欺取財犯
    行，資以助力，核其所為，乃係刑法第339 條第1 項之詐欺
    取財罪之幫助犯。又被告係幫助犯，爰依刑法第30條第2項
    規定，按正犯之刑減輕之。本院審酌被告提供帳戶幫助他人
    遂行財產犯罪，助長社會犯罪風氣，行為確實可議，且，惟
    念尚無事證顯示其因本案犯行獲有任何實質利益，並斟酌被
    害人受詐欺金額之多寡、及被告之素行等一切情狀，爰量處
    如主文所示之刑，並諭知易科罰金折算標準。
據上論斷，應依刑事訴訟法第299 條第1 項前段，刑法第339 條
第1 項、第30條第1 項前段、第2 項、第41條第1 項前段，刑法
施行法第1 條之1 ，判決如主文。
本案經檢察官張貽琮到庭執行職務。
中    華    民    國    99    年    9     月    8     日
                  刑事第一庭    審判長法  官  黃三友
                                      法  官  莊珮吟
                                      法  官  陳億芳
以上正本證明與原本無異。
如不服本判決應於收受判決後10日內向本院提出上訴書狀，並應
敘述具體理由。其未敘述上訴理由者，應於上訴期間屆滿後20日
內向本院補提理由書(均須按他造當事人之人數附繕本)「切勿逕
送上級法院」。
                                      書記官  鄭於珮
中    華    民    國    99    年    9     月    9     日
◎附錄本案所犯法條：
《刑法第339 條第1 項》
意圖為自己或第三人不法之所有，以詐術使人將本人或第三人之
物交付者，處5 年以下有期徒刑、拘役或科或併科1,000 元以下
罰金。
《刑法施行法第1 條之1 》
中華民國94年1 月7 日刑法修正施行後，刑法分則編所定罰金之
貨幣單位為新臺幣。
94年1 月7 日刑法修正時，刑法分則編未修正之條文定有罰金者
，自94年1 月7 日刑法修正施行後，就其所定數額提高為30倍。
但72年6 月26日至94年1 月7 日新增或修正之條文，就其所定數
額提高為3 倍。

司法院資訊處製作；財團法人民間司法改革基金會備份。
